---
title: "T1"
author: "Ana Ellen"
date: "`r Sys.Date()`"
output:
  html_document: default
  pdf_document: default
---

```{r setup, include=FALSE}
knitr::opts_chunk$set(echo = TRUE)
```


#### Para este trabalho, usarei as ações da Petrobras (PETR4), do Vale (VALE3) da Embraer (EMBR3.SA) e da Ambev (ABEV3.SA).


```{r config, message=FALSE, warning=FALSE}
# Carregar pacotes necessários
library(BatchGetSymbols)
library(tidyverse)
library(ggthemes)
library(cowplot)

# Limpar o ambiente
rm(list = ls())

# Definir tickers dos ativos - Petrobras, Vale, Embraer e Ambev
tickers <- c('PETR4.SA', 'VALE3.SA','EMBR3.SA','ABEV3.SA')

# Coletar dados históricos
assets <- BatchGetSymbols(tickers,
                          first.date = '2014-01-01',
                          last.date = Sys.Date(),
                          type.return = "log",
                          freq.data = "daily")

# Selecionar o dataframe de preços
assets <- assets$df.tickers

# Variáveis para análise
variables <- c(
  'price.open',               # Preço de Abertura
  'price.high',               # Preço Máximo
  'price.low',                # Preço Minimo
  'price.close',              # Preço de Fechamento
  'volume',                   # Volume de Negociação
  'ret.closing.prices',       # Retorno Logaritmico Diário dos Preços de Fechamento
  'ret.adjusted.prices'      # Retorno Logaritmico Diário dos Preços Ajustados
)
```

## 1 - Fatos Estilizados

```{r 1 - Fatos Estilizados}
library(ggplot2)
library(cowplot)
library(zoo)
library(dplyr)

# Função para criar gráficos
make_plots <- function(data, ticker) {
  # Filtrar por ticker
  asset_data <- data %>% filter(ticker == ticker)
  
  # Calcular retornos diários
  daily_returns <- asset_data %>% 
    select(ref.date, ret.closing.prices)
  
  # Criar gráficos com cor roxa
  
  # Preços
  p_prices <- ggplot(asset_data, aes_string(x = 'ref.date', y = "price.close")) +
    geom_line(color = 'purple') +
    labs(x = "", y = "Preco Fechamento", title = paste("Cotacoes Diarias de", ticker),
         subtitle = paste("Periodo:", min(asset_data$ref.date), "a", max(asset_data$ref.date)), 
         caption = "Fonte: Yahoo Finance") +
    theme_economist()
  
  # Retornos Diários
  p_returns <- ggplot(daily_returns, aes(x = ref.date, y = ret.closing.prices)) +
    geom_line(color = 'purple') +
    labs(x = "", y = 'Retornos', title = paste("Retornos de", ticker),
         subtitle = paste("Periodo:", min(asset_data$ref.date), "a", max(asset_data$ref.date)),
         caption = "Fonte: Yahoo Finance") +
    theme_economist()
  
  # Retornos Absolutos
  p_volatility <- ggplot(daily_returns, aes(x = ref.date, y = abs(ret.closing.prices))) +
    geom_line(color = 'purple') +
    labs(x = "", y = 'Retornos Absolutos', title = paste("Retornos Absolutos de", ticker),
         subtitle = paste("Periodo:", min(asset_data$ref.date), "a", max(asset_data$ref.date)),
         caption = "Fonte: Yahoo Finance") +
    theme_economist()
  
  # QQ Plot
  p_qqplot <- ggplot(daily_returns, aes(sample = ret.closing.prices)) + 
    stat_qq(color = 'purple') + 
    stat_qq_line(color = 'purple') +
    labs(x = "Teroico", y = 'Amostra', title = paste("QQ Plot de", ticker),
         subtitle = paste("Periodo:", min(asset_data$ref.date), "a", max(asset_data$ref.date)),
         caption = "Fonte: Yahoo Finance") +
    theme_economist()
  
  # Histograma
  p_histogram <- ggplot(daily_returns) +
    geom_histogram(aes(x = ret.closing.prices, y = ..density..),
                   color = "white", fill = 'purple', linetype = "solid", alpha = 0.8) +
    geom_density(aes(x = ret.closing.prices, y = ..density..), color = 'purple') + 
    labs(x = "", y = 'Densidade', title = paste("Histograma de", ticker),
         subtitle = paste("Periodo:", min(asset_data$ref.date), "a", max(asset_data$ref.date)),
         caption = "Fonte: Yahoo Finance") +
    theme_economist()
  
  
  # Organizar gráficos em uma única visualização
  plot_grid(p_prices, p_returns, p_volatility, p_qqplot, p_histogram, nrow = 3)
}

# Exemplo de chamada para gerar gráficos para um ticker especifico
# print(make_plots(assets, tickers[1]))


```

### 1 - Petrobrás
```{r petrobras, fig.width=14, fig.height=8, message=FALSE, warning=FALSE}
print(make_plots(assets, tickers[1]))
```

### 2 - Vale
```{r vale, fig.width=14, fig.height=8, message=FALSE, warning=FALSE}
print(make_plots(assets, tickers[2]))
```


### 3 - Embraer
```{r embraer, fig.width=14, fig.height=8, message=FALSE, warning=FALSE}
print(make_plots(assets, tickers[3]))
```

### 4 - Ambev

```{r ambev, fig.width=14, fig.height=8, message=FALSE, warning=FALSE}
print(make_plots(assets, tickers[4]))
```

### Fatos Estilizados:

* Caudas pesadas: Pelo histograma e QQplot, as caudas são pesadas, indicando a ocorrência frequente de retornos muito altos ou baixos.

* Efeitos de alavancagem: Ele pode ser constatado verificando os gráficos de retorno x retorno absoluto (volatilidade)

* Ausência de correlação linear: Séries financeiras não possuem correlação linear

* Quadrados dos retornos são correlacionados: Podem ser verificados pelo gráfico de retornos absolutos

* Efeito de bad news: Comparando a volatilidade das 4 ações, pode-se verificar uma certo aumento/decerscimento relacionado entre elas

## 2 Extra - Estatisticas Descritivas

```{r 2 Extra - Estatisticas Descritivas, message=FALSE, warning=FALSE}
if (!require(psych)) install.packages("psych")
if (!require(moments)) install.packages("moments")

# Carregar pacotes necessários para análise
library(psych)
library(moments)

# Selecionar variáveis para análise
dados_analise <- assets %>%
  select(ticker, ref.date, all_of(variables)) %>%
  pivot_longer(cols = -c(ticker, ref.date), names_to = "variavel", values_to = "valor")

# Função para calcular estatisticas descritivas
calcular_estatisticas <- function(dados) {
  # Estatisticas descritivas básicas
  estatisticas <- dados %>%
    group_by(ticker, variavel) %>%
    summarise(
      media = mean(valor, na.rm = TRUE),
      desvio_padrao = sd(valor, na.rm = TRUE),
      variancia = var(valor, na.rm = TRUE),
      curtose = kurtosis(valor, na.rm = TRUE),
      assimetria = skewness(valor, na.rm = TRUE)
    )
  return(estatisticas)
}

# Calcular estatisticas para cada variável por ticker
estatisticas_dados <- calcular_estatisticas(dados_analise)

# Mostrar resultados
print(estatisticas_dados)

```