---
title: "T3"
author: "Ana Ellen"
date: "2024-08-25"
output: html_document
---

```{r setup, include=FALSE}
knitr::opts_chunk$set(echo = TRUE)
```

```{r config, message=FALSE, warning=FALSE}
library(BatchGetSymbols)
library(dplyr)
library(ggplot2)
library(cowplot)
library(zoo)

# Definir ticker do Ibovespa
ticker_ibovespa <- "^BVSP"

# Coletar dados históricos
ibovespa_data <- BatchGetSymbols(
  tickers = ticker_ibovespa,
  first.date = '2021-01-01',
  last.date = Sys.Date(),
  type.return = "log",
  freq.data = "daily"
)

# Extrair o dataframe do Ibovespa
ibovespa_df <- ibovespa_data$df.tickers %>%
  filter(ticker == ticker_ibovespa)

```

# T3 - Modelo ARMA na prática

## 1- a) Fatos estilizados

```{r 1 - Fatos Estilizados, fig.width=14, fig.height=8, message=FALSE, warning=FALSE}
library(ggplot2)
library(cowplot)
library(zoo)
library(dplyr)
library(ggthemes)  # Para o tema economist

# Função para criar gráficos
make_plots <- function(data, ticker) {
  # Filtrar por ticker
  asset_data <- data %>% filter(ticker == ticker)
  
  # Calcular retornos diários
  daily_returns <- asset_data %>% 
    select(ref.date, ret.closing.prices)
  
  # Criar gráficos com cor roxa
  
  # Preços
  p_prices <- ggplot(asset_data, aes(x = ref.date, y = price.close)) +
    geom_line(color = 'purple') +
    labs(x = "", y = "Preço Fechamento", title = paste("Cotações Diárias de", ticker),
         subtitle = paste("Período:", min(asset_data$ref.date), "a", max(asset_data$ref.date)),
         caption = "Fonte: Yahoo Finance") +
    theme_economist()
  
  # Retornos Diários
  p_returns <- ggplot(daily_returns, aes(x = ref.date, y = ret.closing.prices)) +
    geom_line(color = 'purple') +
    labs(x = "", y = 'Retornos', title = paste("Retornos de", ticker),
         subtitle = paste("Período:", min(daily_returns$ref.date), "a", max(daily_returns$ref.date)),
         caption = "Fonte: Yahoo Finance") +
    theme_economist()
  
  # Retornos Absolutos
  p_volatility <- ggplot(daily_returns, aes(x = ref.date, y = abs(ret.closing.prices))) +
    geom_line(color = 'purple') +
    labs(x = "", y = 'Retornos Absolutos', title = paste("Retornos Absolutos de", ticker),
         subtitle = paste("Período:", min(daily_returns$ref.date), "a", max(daily_returns$ref.date)),
         caption = "Fonte: Yahoo Finance") +
    theme_economist()
  
  # QQ Plot
  p_qqplot <- ggplot(daily_returns, aes(sample = ret.closing.prices)) + 
    stat_qq(color = 'purple') + 
    stat_qq_line(color = 'purple') +
    labs(x = "Teórico", y = 'Amostra', title = paste("QQ Plot de", ticker),
         subtitle = paste("Período:", min(daily_returns$ref.date), "a", max(daily_returns$ref.date)),
         caption = "Fonte: Yahoo Finance") +
    theme_economist()
  
  # Histograma
  p_histogram <- ggplot(daily_returns) +
    geom_histogram(aes(x = ret.closing.prices, y = ..density..),
                   color = "white", fill = 'purple', linetype = "solid", alpha = 0.8) +
    geom_density(aes(x = ret.closing.prices, y = ..density..), color = 'purple') + 
    labs(x = "", y = 'Densidade', title = paste("Histograma de", ticker),
         subtitle = paste("Período:", min(daily_returns$ref.date), "a", max(daily_returns$ref.date)),
         caption = "Fonte: Yahoo Finance") +
    theme_economist()
  
  # Organizar gráficos em uma única visualização
  plot_grid(p_prices, p_returns, p_volatility, p_qqplot, p_histogram, nrow = 3)
}

# Exemplo de chamada para gerar gráficos para o ticker específico
print(make_plots(ibovespa_df, ticker_ibovespa))
```
* Caudas pesadas: Pelo histograma e QQplot, as caudas não são pesadas, indicando baixa ocorrência de retornos muito altos ou baixos.

* Efeitos de alavancagem: Ele pode ser constatado verificando os gráficos de retorno x retorno absoluto (volatilidade)

* Ausência de correlação linear: Séries financeiras não possuem correlação linear

* Quadrados dos retornos são correlacionados: Podem ser verificados pelo gráfico de retornos absolutos

## 1- b) Análise da FAC e FACP

```{r FAC e FACP}

ibovespa_df <- ibovespa_df %>%
  filter(!is.na(ret.closing.prices))

daily_returns <- ibovespa_df %>% 
  select(ref.date,ret.closing.prices)

date <- daily_returns %>%
  select(ref.date) %>% 
  rename(date = ref.date) %>% 
  slice(-1)

daily_returns <- daily_returns %>%
  select(ret.closing.prices) %>% 
  slice(-1)

## declarando como série temporal através do comando as.ts
daily_returns=as.ts(daily_returns)


# Plotar a FAC e a FACP
acf_plot <- acf(ts_returns, main = "Função de Autocorrelação (FAC)")
pacf_plot <- pacf(ts_returns, main = "Função de Autocorrelação Parcial (FACP)")
```


## 1- c) Estimação do modelo e dos critérios de informação

```{r estimacao do modelo e criterios de informacao}
library(forecast)

x = arima(daily_returns,order=c(0,0,1)) 

# Critérios de Informação
print(AIC(x))
print(BIC(x))

```

Como o PAC cai drasticamente no primeiro Lag e a FACP ocila muito, podemos assumir (por enquanto) que o melhor modelo seria um MA(1)


## 1- d) Estimação dos resíduos

```{r residuos}

# Diagnostico do modelo

tsdiag(x)

Box.test(x$residuals,lag=1) 
Box.test(residuals(x),  type="Ljung")

acf(residuals(x))
pacf(residuals(x))

# Resíduos
plot.ts(x$residuals)

```

tsdiag(x):
* Gráfico dos resíduos parece um ruído branco, sugerindo que **o modelo é adequado**
* ACF dos resíduos é baixa, sugerindo que **o modelo é adequado**
* Os valores de Ljung-Box são maiores que 0,05, sugerindo que **o modelo é adequado**

Box-Pierce e Box-Ljung tests: 
Ambos p-valores estão acima de 0,5, sugerindo que **o modelo é adequado**

FAC e FACP:
Ambas dentro do intervalo de confiança, sugerindo que **o modelo é adequado**

## 2- Previsão

```{r Previsao}
print(forecast(x, h=5))
plot(forecast(x, h=5))


plot(daily_returns, col="pink")
lines(fitted(x),col="purple")

```


## 3- Estimação do modelo ARMA ideial para SP500
Para automatizar a escolha, usarei a função auto.arima, 

```{r Estimacao ARMA SP500 config, message=FALSE, warning=FALSE}
library(BatchGetSymbols)
library(dplyr)
library(forecast)

# Baixar dados do SP500 usando a função correta
sp500_data <- BatchGetSymbols::GetSP500Stocks()
ticker = sp500_data$Tickers

sp500_data <- BatchGetSymbols(tickers = ticker, freq.data = 'daily')

```

```{r Estimacao ARMA SP500 }
# Passo 3: Extrair dados de fechamento e retornos
sp500_data_df <- sp500_data$df.tickers

# Passo 4: Estimar o modelo ARMA para cada ação
results <- sp500_data_df %>%
  group_by(ticker) %>%
  do({
    # Convertendo os retornos em série temporal
    ts_data <- ts(.$ret.closing.prices, frequency = 252)
    
    # Ajustar modelo ARMA
    model <- auto.arima(ts_data)  # Usa auto.arima para escolher o melhor modelo
    model_order <- arimaorder(model)

    # Fazer previsões para t+1
    forecasted <- forecast(model, h = 1)  # Previsão para o próximo período
    
    # Adicionar previsões ao dataframe
    data.frame(
      ticker = unique(.$ticker),
      forecast = forecasted$mean,
      p = model_order[1],   # Parâmetro AR
      d = model_order[2],   # Parâmetro I
      q = model_order[3]   # Parâmetro MA
    )
  })

# Exibir os resultados
print(results)

```

```{r maior expctativa}
best <- results %>% arrange(desc(forecast))
head(best)

```
 
O maior retorno é da GNRC - Generac Holdings Inc


## 4- Estratégia de Negociação Baseada em Previsões


```{r Estrategi}
library(dplyr)
library(forecast)

# Separar os dados
cut_date <- Sys.Date() - days(30)
train_data <- sp500_data_df %>% filter(ref.date < cut_date)
test_data <- sp500_data_df %>% filter(ref.date >= cut_date)

# Ajustar modelos ARIMA com dados de treinamento
model_results <- train_data %>%
  group_by(ticker) %>%
  do({
    ts_data <- ts(.$ret.closing.prices, frequency = 252)
    model <- tryCatch({
      auto.arima(ts_data)
    }, error = function(e) {
      NA
    })
    data.frame(ticker = unique(.$ticker), model = list(model))
  })

# Fazer previsões para os dados de teste
forecast_results <- test_data %>%
  group_by(ticker) %>%
  do({
    ticker_model <- model_results %>%
      filter(ticker == unique(.$ticker)) %>%
      pull(model) %>%
      .[[1]]
    
    if (!is.na(ticker_model)) {
      forecasted <- tryCatch({
        forecast(ticker_model, h = 1)
      }, error = function(e) {
        NULL
      })
      
      if (!is.null(forecasted)) {
        data.frame(
          ticker = unique(.$ticker),
          forecast = forecasted$mean,
          lo_95 = forecasted$lower[,2],
          hi_95 = forecasted$upper[,2],
          actual_return = .$ret.closing.prices[nrow(.)],
          strategy = ifelse(forecasted$mean > 0, "Buy", "Sell")
        )
      } else {
        data.frame(
          ticker = unique(.$ticker),
          forecast = NA,
          lo_95 = NA,
          hi_95 = NA,
          actual_return = NA,
          strategy = NA
        )
      }
    } else {
      data.frame(
        ticker = unique(.$ticker),
        forecast = NA,
        lo_95 = NA,
        hi_95 = NA,
        actual_return = NA,
        strategy = NA
      )
    }
  })

# Avaliar a estratégia
strategy_performance <- forecast_results %>%
  mutate(
    profit = ifelse(strategy == "Buy", actual_return - forecast, forecast - actual_return)
  ) %>%
  summarise(
    total_profit = sum(profit, na.rm = TRUE)
  )

# Exibir resultados
print(forecast_results)
print(strategy_performance)

```

```{r maior expctativa2}
best2 <- forecast_results %>% arrange(desc(forecast_results))
head(best2)

```
