---
title: "T5"
author: "Ana Ellen"
date: "2024-08-26"
output: html_document
---

```{r setup, include=FALSE}
knitr::opts_chunk$set(echo = TRUE)
```

# T5 - Modelagem das ações da VALE

```{r config}
library(BatchGetSymbols) 
library(rugarch)
library(tidyverse)
library(ggthemes) 
library(FinTS)
library(xtable)
library(tbl2xts)
tickers <- c("VALE3.SA")

vale_data <- BatchGetSymbols(tickers,
                             first.date = '2019-03-21',
                             last.date = Sys.time(),
                             type.return = "log",
                             freq.data = "daily")

vale <- vale_data[[2]]

# Selecionar os retornos diários
daily_returns <- vale %>% 
  select(ref.date, ret.closing.prices)

date <- daily_returns %>%
  select(ref.date) %>% 
  rename(date = ref.date) %>% 
  slice(-1)

daily_returns <- daily_returns %>%
  select(ret.closing.prices) %>% 
  slice(-1)
```

## Teste LM

```{r Teste LM}
daily_returns <- as.numeric(daily_returns[ , 1])

ArchTest(daily_returns, lags = 1, demean = TRUE)
ArchTest(daily_returns, lags = 2, demean = TRUE)
ArchTest(daily_returns, lags = 10, demean = TRUE)

returns <- daily_returns
```
Os p-values são muito baixos, então existe evidências de heterocedasticidade condicional.

## Modelo GARCH(1,1)

```{r Garch}
# Normal
spec_garch_norm <- ugarchspec(variance.model = list(model = "sGARCH", garchOrder = c(1, 1)),
                              mean.model = list(armaOrder = c(0, 0), include.mean = TRUE),
                              distribution.model = "norm")
fit_garch_norm <- ugarchfit(spec = spec_garch_norm, data = returns)

# t Student
spec_garch_t <- ugarchspec(variance.model = list(model = "sGARCH", garchOrder = c(1, 1)),
                           mean.model = list(armaOrder = c(0, 0), include.mean = TRUE),
                           distribution.model = "std")
fit_garch_t <- ugarchfit(spec = spec_garch_t, data = returns)

```

## Modelo EGARCH(1,1)

```{r Egarch}
# Normal
spec_egarch_norm <- ugarchspec(variance.model = list(model = "eGARCH", garchOrder = c(1, 1)),
                               mean.model = list(armaOrder = c(0, 0), include.mean = TRUE),
                               distribution.model = "norm")
fit_egarch_norm <- ugarchfit(spec = spec_egarch_norm, data = returns)

# t Student
spec_egarch_t <- ugarchspec(variance.model = list(model = "eGARCH", garchOrder = c(1, 1)),
                            mean.model = list(armaOrder = c(0, 0), include.mean = TRUE),
                            distribution.model = "std")
fit_egarch_t <- ugarchfit(spec = spec_egarch_t, data = returns)

```


## Modelo GJR-GARCH(1,1)

```{r Gjr}
# Normal
spec_gjr_norm <- ugarchspec(variance.model = list(model = "gjrGARCH", garchOrder = c(1, 1)),
                            mean.model = list(armaOrder = c(0, 0), include.mean = TRUE),
                            distribution.model = "norm")
fit_gjr_norm <- ugarchfit(spec = spec_gjr_norm, data = returns)

# t Student
spec_gjr_t <- ugarchspec(variance.model = list(model = "gjrGARCH", garchOrder = c(1, 1)),
                         mean.model = list(armaOrder = c(0, 0), include.mean = TRUE),
                         distribution.model = "std")
fit_gjr_t <- ugarchfit(spec = spec_gjr_t, data = returns)
```

```{r}
print(fit_garch_norm)
print(fit_garch_t)
print(fit_egarch_norm)
print(fit_egarch_t)
print(fit_gjr_norm)
print(fit_gjr_t)
```

```{r comparacao}
# Instale e carregue o pacote rugarch, se ainda não o fez
# install.packages("rugarch")
library(rugarch)

# Obtenha os critérios de informação para cada modelo
aic_bic_garch_norm <- infocriteria(fit_garch_norm)
aic_bic_egarch_norm <- infocriteria(fit_egarch_norm)
aic_bic_gjr_norm <- infocriteria(fit_gjr_norm)
aic_bic_garch_t <- infocriteria(fit_garch_t)
aic_bic_egarch_t <- infocriteria(fit_egarch_t)
aic_bic_gjr_t <- infocriteria(fit_gjr_t)

print(aic_bic_garch_norm)
print(aic_bic_egarch_norm)
print(aic_bic_gjr_norm)
print(aic_bic_garch_t)
print(aic_bic_egarch_t)
print(aic_bic_gjr_t)
```

* Para AIC, o melhor modelo é EGARCH(1,1) t-Student com AIC de -4.960126.

* Para BIC, o melhor modelo é EGARCH(1,1) t-Student com BIC de -4.936994.

```{r previsoes volatilidade}
library(rugarch)
library(xts)
library(ggplot2)

# Obtenha as previsões da volatilidade condicional
forecast <- ugarchforecast(fit_egarch_t, n.ahead = 20)
forecast_values <- as.numeric(forecast@forecast$seriesFor)
forecast_dates <- seq(from = Sys.Date(), by = "day", length.out = length(forecast_values))

# Plotar as previsões
plot(forecast_dates, forecast_values, type = "l", col = "purple", 
     xlab = "Data", ylab = "Volatilidade Condicional",
     main = "Previsões da Volatilidade Condicional")

```


## Análise de Resíduos
```{r residuos}
# Obtenha os resíduos do modelo
residuals_analysis <- residuals(fit_egarch_t)

# Plotar a função de autocorrelação dos resíduos
acf(residuals_analysis, main = "Função de Autocorrelação dos Resíduos")
```

* Resíduos sem autocorrelação significativa - bom ajuste de modelo